臺灣高等法院臺中分院民事判決　　　 94年度上字第167號
 上　訴　人　戊○○
　　　　　 　己○○
　　　　　 　辛○○原姓名江.
　　　　　 　丙○○
 上　列共同
 訴訟代理人　洪錫欽律師
 複　代理人　陳姿君律師
 上　訴　人　甲○○　　住台北市○○區○○路30巷113號
　　　　　 　乙○○　　住台北市○○區○○路2段39之1號3樓
　　　　　 　庚○○　　住高雄.
 　　　　　　　　　　　現應.
　　　　　 　丁○○○　住台中.
 被　上訴人　壬○○　　住台中.
 訴訟代理人　郭賢傳律師
上列當事人間拆屋還地事件，上訴人對於中華民國94年3月22日
臺灣臺中地方法院93年度訴字第1258號第一審判決提起上訴，本
院於民國94年11月23日辯論終結，玆判決如下：
    主  文
上訴駁回。
第二審訴訟費用由上訴人連帶負擔。
    事實及理由
一、本件訴訟標的對於共同訴訟之各人必須合一確定，故上訴人
    戊○○、丙○○、辛○○、己○○提起上訴，依民事訴訟法
    第56條第1項第1款規定，其效力及於未提起上訴之其餘同造
    上訴人，爰併列之為上訴人。又上訴人甲○○、乙○○、庚
    ○○、丁○○○經合法通知，未於言詞辯論期日到場，經核
    並無民事訴訟法第386條所列各款情形，爰依被上訴人之聲
    請，由其一造辯論而為判決，合先敘明。
二、被上訴人主張：坐落於台中縣大里市○○段8地號土地（下
    稱系爭土地），為被上訴人與其他共有人林國森、林禎祥、
    林堯振、林承宏、林殷正、林憲儀、林玉婉等人所共有。上
    訴人丙○○及其同居家屬居住於原判決附圖（下稱附圖）所
    示Ａ部分房屋（門牌為台中縣大里市○○路60巷6號，第一
    層為ＲＣ造，第二層為鐵架造房屋），另附圖所示Ｃ部分房
    屋（門牌為台中縣大里市○○路8巷37號，為土造房屋），
    目前並無人居住，以上Ａ、Ｃ部分房屋並未辦理保存登記。
    該兩棟房屋係上訴人之父江水木所建造，上訴人為被繼承人
    江水木之共同法定繼承人，對於以上房屋均為有處分權之人
    。以上Ａ（含第二層Ｂ部分）、Ｃ部分房屋蓋於系爭土地上
    ，並無任何正當權源，係無權占有，其所占有之坐落、位置
    、面積分別如附圖所示Ａ部分面積164.07平方公尺（含Ｂ部
    分投影面積）及Ｃ部分面積55.74平方公尺等情，爰本於民
    法第821條及第766條之規定，求為命：上訴人應將系爭土地
    上如附圖所示Ａ部分面積164.07平方公尺（含Ｂ部分投影面
    積）及Ｃ部分面積55.74平方公尺之房屋拆除，並將土地返
    還被上訴人及其他共有人全體之判決。
三、上訴人戊○○、己○○、辛○○、丙○○則以：系爭土地重
    測前為塗城段396地號，原所有權人為祭祀公業林攀，其管
    理者為林順隆，即為上訴人之父江水木之母舅，系爭土地上
    原由鐘梓在其上搭建房屋，日據時期昭和12年（民國26年）
    7月22日，在林順隆為立會人之下，鐘梓將房屋出賣與上訴
    人之父江水木。嗣於4、50年間因原竹造房屋老舊，由林順
    隆建議重建，並由林順隆代為鳩工，且自任監工之責。可見
    系爭房屋係由原土地所有權人祭祀公業管理人之同意，而建
    造及重建。被上訴人於92年間以買賣為原因，取得系爭土地
    應有部分而為共有人，且與其他共有人，均為林攀之後代，
    上訴人之祖母為林家後代，基於族親關係，占有使用系爭土
    地，為被上訴人所明知，基於最高法院90年台上字第1060號
    判決見解，其請求顯無理由等語，資為抗辯。
四、按以無權占有為原因，請求返還所有物之訴，上訴人對被上
    訴人就其物有所有權存在之事實無爭執，而僅以非無權占有
    為抗辯者，被上訴人於上訴人無權占有之事實，無舉證責任
    。上訴人應就其取得占有，係有正當權源之事實證明之。如
    不能證明，則應認被上訴人之請求為有理由（最高法院72年
    度台上字第1552號判決、92年度台上字第312號判決參照）
    。本件被上訴人為系爭土地之共有人之一，為上訴人所不爭
    執，且有土地登記簿謄本在卷可憑，上訴人僅以非無權占有
    為抗辯，則上訴人應就其有處分權之如附圖所示Ａ（含第二
    層Ｂ部分）、Ｃ部分房屋，占用被上訴人共有系爭土地，有
    正當權源之事實，負舉證之責。而上訴人提出塗城段296 地
    號土地舊登記簿、建物賣渡證書，僅得證明系爭土地重測前
    之舊地號為塗城段296號，日據昭和12年（民國26年）7月22
    日賣渡人鐘梓與買主江水木間賣渡地上建物時，林順隆為立
    會人之事實，尚不足以證明鐘梓占用該土地建屋時，有何正
    當權源存在。又上訴人之被繼承人江水木重建系爭Ａ（含第
    二層Ｂ部分）、Ｃ部分房屋時，係由林順隆建議重建並代為
    鳩工監工等語，為被上訴人所否認，而上訴人所舉證人癸○
    ○○，僅證稱4、50年前，姓林的舅舅地主同意丙○○之父
    江水木在系爭土地建造房屋等語，惟系爭土地於民國35 年6
    月20日所有權人登記為祭祀公業林攀所有，管理者為林順隆
    ，有土地登記簿謄本在卷可證（見原審卷67至68頁），其所
    有權人非屬林姓個人所有，是其證詞尚不足證明系爭土地原
    所有人祭祀公業林攀同意上訴人之被繼承人江水木在系爭土
    地重建。況使用借貸為無償契約，原屬貸與人與使用人間之
    特定關係，除當事人間另有特約外，使用人無移轉其權利於
    第三人之可言。且使用借貸本係無償借用性質，不能與租賃
    相提並論，使用借貸亦未如租賃有民法第425條規定，故在
    借用土地建築房屋之情形，不能認為使用借貸關係，隨房屋
    之轉讓而繼續存在。縱祭祀公業林攀與江水木間有使用借貸
    關係，惟被上訴人及其他共有人均係於92年間因買賣而登記
    取得系爭土地所有權，此有系爭土地登記簿謄本在卷足稽（
    見原審卷8至9頁），亦不繼受該使用借貸關係，且其距離上
    訴人所稱民國4、50年間發生之重建之事，相隔已遠，與上
    訴人所舉最高法院90年度台上字第1060號民事判決之基本事
    實不同，上訴人逕予比附援引，尚屬無據。至上訴人所辯兩
    造間有親族關係存在，惟難據此即認上訴人有使用系爭土地
    之正當權源。此外，上訴人復未能提出其他積極證據證明其
    占用系爭土地有何正當權源存在，則上訴人辯稱有權占有系
    爭土地云云，即不足取。
五、綜上所述，上訴人有處分權之如附圖所示Ａ（含第二層Ｂ部
    分）、Ｃ部分房屋，占用被上訴人共有土地，其所舉證據既
    不足以證明有使用系爭土地之正當權源，從而，被上訴人基
    於系爭土地共有人之身分，依民法第767條、第821條規定，
    訴請上訴人將系爭土地上如附圖所示Ａ部分面積164．07平
    方公尺（含Ｂ部分投影面積）及Ｃ部分面積55.74平方公尺
    之房屋拆除，並將土地返還被上訴人及其他共有人全體，即
    無不合，應予准許。原審據此為被上訴人勝訴之判決，洵屬
    正當。上訴論旨，仍執陳詞，指摘原判決不當，求予廢棄，
    為無理由。本件事證已臻明確，兩造其餘攻擊防禦方法及舉
    證，核與本件判決結果不生影響，無庸逐一論列，併此敘明
    。
據上論結：本件上訴為無理由，依民事訴訟法第449條第1項、第
第85條第2項、第463條、第385條第1項前段，判決如主文。
中　　華　　民　　國　　94　　年　　12　　月　　7 　　日
                      民事第六庭審判長法　官  吳火川
                                      法　官  吳惠郁
                                      法　官  饒鴻鵬
以上正本係照原本作成。
如對本判決上訴，須於收受判決送達後二十日內向本院提出上訴
書狀，其未表明上訴理由者，應於提出上訴後二十日內向本院提
出上訴理由書 (須按他造人數附具繕本)。
上訴時應提出委任律師為訴訟代理人之委任狀。具有民事訴訟法
第四百六十六條之一第一項但書或第二項之情形為訴訟代理人者
，另應附具律師及格證書及釋明委任人與受任人有該條項所定關
係之釋明文書影本。
                                      書記官  陳如慧
中　　華　　民　　國　　94　　年　　12　　月　　9 　　日
                                                      Ｈ
